臺灣板橋地方法院民事裁定              100年度訴字第664號
原      告  天靈宮
法定代理人  潘文雄
被      告  林枝福
上列當事人間請求拆屋還地事件，本院裁定如下：
    主  文
原告之訴駁回。
訴訟費用由原告負擔。
    理  由
一、按能力、法定代理權或為訴訟所必要之允許有欠缺而可以補
    正者，審判長應定期間命其補正，民事訴訟法第49條前段定
    有明文。又原告無訴訟能力，未由法定代理人合法代理，經
    審判長定期間命其補正而不補正者，法院應以裁定駁回之，
    同法第249條第1項第3款亦定有明文。
二、本件原告天靈宮以潘文雄為其法定代理人於民國100年2月21
    日具狀提起本訴，固提出臺北縣寺廟登記證（詳原證1，記
    載負責人為「潘文雄」）、土地所有權狀及謄本（記載管理
    者為「潘文雄」）、新北市政府函、天靈宮函、寺廟登記申
    請書等文件為「潘文雄」係原告法定代理人之證明。然為被
    告所否認，辯以：依原告天靈宮之組織章程規定，原告之法
    定代理人為主任管理委員。而潘文雄之主任管理委員任期係
    自民國84年6月21日起至88年6月21日止，故於原告提起本件
    訴訟時，潘文雄已非原告之法定代理人等語。經查，
  (一)觀諸被告提出之天靈宮組織章程（原告對其形式之真正未有
    爭執），其內容略以：第6條「本會設管理委員15名，監委
    員3名，均由信徒大會就信徒中選任。」；第7條「本會管理
    委員組織管理委員會，並互選主任委員1人，副主任委員2人
    ，主任委員綜理一切會務並對外代表本會，主任委員因故不
    能執行職務時，由副主任委員代理。」；第9條「本會管理
    委員及監察委員均為義務職，任期為4年，連選得連任」等
    情。即依原告組織章程第7條之記載，具對外代表天靈宮之
    法定代理權者，為主任委員或副主任委員（主任委員因故不
    得行使職務時。）。
  (二)又被告抗辯：潘文雄之任期係自84年6月21日起至88年6月21
    日止等語，業據提出天靈宮管理委員會84年6月21日會議紀
    錄為佐，並為潘文雄所未爭執，應可認為真正。潘文雄復
    自承其擔任主任管理委員之任期屆滿（即88年6月21日）後
    ，已經改選管理委員，並由「林詩珠」接任其主任管理委員
    之職務。惟林詩珠接任後1年多即死亡，之後就沒改選等語
    （詳本院100年8月11日言詞辯論筆錄）。經本院調查之結果
    認，天靈宮原主任委員潘文雄與天靈宮間定有期限之類似委
    任之無名契約，既已因期限屆滿而消滅，其後接任者林詩珠
    死亡後又無改選情事，原告逕以潘文雄為其法定代理人提起
    本件訴訟，其法定代理權自有欠缺。
  (三)即潘文雄之法定代理權，已因任期屆滿後改選而消滅，並無
    由因接任之法定代理人林詩珠死亡而當然回復（承前述，林
    詩珠死亡後，依章程規定，應由副主任委員代其行使職務至
    任期屆至止。）。經本院於100年8月11日言詞辯論期日命原
    告於5日內補正「原告於起訴時法定代理權之缺」，原告於
    100年8月16日仍執土地所有權狀、土地謄本及新北市政府函
    等件，主張潘文雄為其法定代理人，難認已合法補正其法定
    代理人之欠缺。本件原告之訴不合法，應予駁回。
三、依民事訴訟法第249條第1項第4款、第95條、第78條，裁定
    如主文。
中    華    民    國  100    年    8    月    26    日
                  民事第一庭    法  官  黃信滿
以上正本係照原本作成
如對本裁定抗告須於裁定送達後10日內向本院提出抗告狀，並應
繳納抗告費新臺幣1,000元整。
中    華    民    國  100    年    8    月    26    日
                                書記官  莊琬婷